【裁判字號】    95,交易,765
【裁判日期】    951110
【裁判案由】    過失傷害
【裁判全文】
臺灣臺中地方法院刑事判決             95年度交易字第765號
公  訴  人  臺灣臺中地方法院檢察署檢察官
被      告  甲○○
上列被告因過失傷害案件，經檢察官提起公訴（95年度偵字第17
507號），被告於準備程序中就被訴事實為有罪之陳述，受命法
官於聽取當事人之意見後，由本院合議庭裁定由受命法官獨任以
簡式審判程序判決如下：
    主    文
甲○○因過失傷害人致重傷，處有期徒刑陸月，如易科罰金，以
新台幣壹仟元折算壹日。
    犯罪事實
一、甲○○於民國九十五年七月三十日晚間飲酒後，駕駛車牌號
    碼六六三五—ＨＷ號自小客貨車（酒駕部分另由臺灣臺中地
    方法院檢察署檢察官為不起訴之處分），沿臺中縣大里市○
    ○路往中興路方向行駛，於翌日（三十一日）五時四十八分
    許，在臺中縣大里市○○路與至善路口閃光黃燈號誌前，本
    應注意閃光黃燈表示「警告」，車輛應減速接近，注意安全
    ，小心通過，且應注意車前狀況並隨時採取必要之安全措施
    ，而依當時情形，又無不能注意之情事，竟疏未注意及此，
    適有劉琇騎乘車牌號碼ＪＱＮ—九四七號重型機車，沿臺
    中縣大里市○○路往仁慈路方向行駛，在前開臺中縣大里市
    ○○路與至善路口閃光紅燈號誌前，亦疏未注意閃光紅燈表
    示「停車再開」，車輛應減速接近，先停止於交岔路口前，
    讓幹道車優先通行後認為安全時，方得續行，且未注意車前
    狀況並隨時採取必要之安全措施，兩車於上開地點不慎發生
    碰撞，致劉琇人車倒地，並受有蜘蛛膜下腔出血、四肢及
    背部多處擦挫傷及顏面撕裂傷之傷害，並因此導致右側肢體
    無力之嚴重減損一肢以上之機能之重傷害。甲○○於肇事後
    、具有偵查犯罪權限之公務員發覺犯罪人前，即於員警葉高
    賓詢問時陳明自己為肇事者而自首犯罪，再於其後本案偵查
    、審理期間到庭接受裁判。而經當場測試甲○○呼氣之酒精
    濃度為每公升０點四四毫克。
二、案經劉琇之夫乙○○訴由臺中縣警察局霧峰分局報告臺灣
    臺中地方法院檢察署檢察官偵查起訴。
    理    由
一、上開犯罪事實，業據被告甲○○於本院審理時坦承不諱，核
    與告訴人乙○○之指訴情節相符，並有道路交通事故調查報
    告表（一）、（二）、現場圖各一紙及現場照片二十六張在
    卷可稽。按汽車行駛時，駕駛人應注意車前狀況，並隨時採
    取必要之安全措施，又閃光黃燈表示「警告」，車輛應減速
    接近，注意安全，小心通過，道路交通安全規則第九十四條
    第三項、道路交通標誌標線號誌設置規則第二百十一條第一
    項第一款分別定有明文。被告於前揭時地駕駛車輛，自應注
    意上開規定，而依卷附現場圖及現場照片所示，本件事故係
    發生於臺中縣大里市○○路與至善路口，被告之行車方向為
    東往西，路口號誌為閃黃燈，而本件事故發生當時天候晴、
    晨或暮光、柏油路面乾燥無缺陷、亦無障礙物、視距良好等
    情形，有上開道路交通事故調查報告表（一）在卷可考，依
    當時情形，被告並無不能注意之情事，竟疏於注意車前狀況
    ，以致肇事，且使被害人受有重傷（理由詳後），被告應有
    過失。雖被害人劉琇行經前開臺中縣大里市○○路與至善
    路口閃光紅燈號誌前，亦疏未注意閃光紅燈表示「停車再開
    」，車輛應減速接近，先停止於交岔路口前，讓幹道車優先
    通行後認為安全時，方得續行，且未注意車前狀況並隨時採
    取必要之安全措施，於本件車禍之發生亦有過失，然此僅係
    被害人是否與有過失之問題，並不因此解免被告過失之責任
    。又本件被害人劉琇因本件車禍，受有蜘蛛膜下腔出血、
    四肢及背部多處擦挫傷及顏面撕裂傷之傷害，亦有財團法人
    仁愛綜合醫院所出具之診斷證明書一紙可佐，而經本院向財
    團法人仁愛綜合醫院函查被害人目前之身體狀況，該院回覆
    略以「劉琇左側顱骨整型手術剛出院，現仍持續復健中，
    仍遺存右側肢體無力，持續復健中，但神經損傷已造成，復
    健效果有限，屬重大傷病」等語，有該院回覆資料一紙可參
    。故被害人劉琇所受之傷害，已達刑法第十條第四項第四
    款之嚴重減損一肢以上之機能之重傷害程度，又被害人因本
    件車禍受重傷，與被告之過失行為間並有相當因果關係，均
    堪予認定。綜上所述，本件事證明確，被告過失傷害致重傷
    之犯行，洵堪認定。
二、核被告所為，係犯刑法第二百八十四條第一項後段之過失傷
    害人致重傷罪。原起訴檢察官認被告係犯刑法第二百八十四
    條第一項前段之過失傷害罪，起訴法條尚有未洽，惟其基本
    社會事實相同，爰依法變更起訴法條。按駕駛人於飲酒後其
    吐氣所含酒精成份超過每公升０點二五毫克以上者不得駕車
    ；次按汽車駕駛人，無駕駛執照駕車、酒醉駕車、吸食毒品
    或迷幻藥駕車、行駛人行道或行經行人穿越道不依規定讓行
    人優先通行，因而致人受傷或死亡，依法應負刑事責任者，
    加重其刑至二分之一，道路交通安全規則第一百一十四條第
    二款、道路交通管理處罰條例第八十六條第一項分別定有明
    文。查被告酒醉駕車，因而致被害人劉琇重傷，除據被告
    自承不諱外，並有臺中縣警察局道路交通事故當事人酒精測
    定紀錄表一紙可佐，被告依法應負刑法第二百八十四條第一
    項後段之過失傷害人致重傷刑責，此部分應依道路交通管理
    處罰條例第八十六條第一項規定，加重其刑至二分之一，又
    被告於犯罪後，有偵查權限之人知悉犯罪人之前，主動向到
    場處理事故員警葉高賓陳明自己係肇事者，並陳述肇事經過
    ，有肇事人自首情形紀錄表一紙在卷可考，為對於未發覺之
    罪自首而接受裁判，爰依刑法第六十二條前段之規定減輕其
    刑，並依法先加重其刑，後減輕之。爰審酌被告之過失程度
    ，被害人因此受有嚴重減損一肢以上之機能之重傷程度，惟
    被害人亦同有過失，暨被告於本院審理時坦承犯行，犯後態
    度尚稱良好，然被告迄今尚未能與被害人達成民事和解，賠
    償損害等一切情狀，量處如主文所示之刑，並諭知易科罰金
    之折算標準，以資懲儆。
據上論斷，應依刑事訴訟法第二百七十三條之一第一項、第二百
九十九條第一項前段、第三百條，道路交通管理處罰條例第八十
六條第一項，刑法第二百八十四條第一項後段、第六十二條前段
、第四十一條第一項前段，刑法施行法第一條之一第一項、第二
項前段，判決如主文。
中    華    民    國    95    年    11    月    10    日
                  刑事第十庭    法  官  黃炫中
上正本證明與原本無異。
如不服本判決，應於送達後十日內向本院提出上訴狀（須附繕
本），上訴於台灣高等法院台中分院。
                                書記官  黃珮華
中    華    民    國    95    年    11    月    10    日
附錄論罪科刑法條
中華民國刑法第284條
 (過失傷害罪)
因過失傷害人者，處六月以下有期徒刑、拘役或五百元以下罰金
，致重傷者，處一年以下有期徒刑、拘役或五百元以下罰金。
從事業務之人，因業務上之過失傷害人者，處一年以下有期徒刑
、拘役或一千元以下罰金，致重傷者，處三年以下有期徒刑、拘
役或二千元以下罰金。


司法院資訊處製作；財團法人民間司法改革基金會備份。
